【裁判字號】    89,抗,159
【裁判日期】    890306
【裁判案由】    誹謗
【裁判全文】
臺灣高等法院臺中分院刑事裁定                      八十九年度抗字第一五九號
    抗  告  人
    即自訴  人  甲○○○
    被      告  乙○○
右抗告人因被告誹謗案件，不服臺灣台中地方法院中華民國八十八年十一月四日裁定
（八十八年度自字第一○八二號），提起抗告，本院裁定如左：
    主  文
抗告駁回。
    理  由
一、自訴意旨略以：被告乙○○於民國八十八年九月十五日上午，在臺灣台中地方法
    院台中簡易庭，以被告身分就該院八十八年度中簡字第三０二０號清償債務民事
    案件應訊時，明知自訴人甲○○○並未潛入被告家中竊取任何物品，卻基於誹謗
    及誣告犯意，表示自訴人有潛入被告家中竊取戶口名簿影本及繳付房屋貸款之收
    據等語。因認被告涉犯刑法第三百十條第一項之誹謗及第一百六十九條第一項之
    誣告罪嫌云云。
二、按法院或受命法官於自訴案件第一次審判期日前訊問自訴人、被告及蒐集或調查
    證據結果，如認為案件有刑事訴訟法第二百五十二條至第二百五十四條之情形者
    ，得以裁定駁回自訴，同法第三百二十六條第三項定有明文。被告乙○○於原審
    法院訊問時堅決否認有何誹謗及誣告犯行，辯稱：自訴人有伊家中鑰匙，該案審
    理時，自訴人拿出台灣銀行之繳款明細七張，伊認為該繳款明細是自訴人從伊家
    中拿走的，因此才向法官表示自訴人到伊家中竊取戶口名簿及房屋繳款收據等語
    。經查自訴人甲○○○於八十八年八月十六日向臺灣台中地方法院提起民事訴訟
    ，請求被告乙○○返還借款新台幣十三萬三千五百三十六元（共七筆），於同年
    九月十五日該案開庭審理時，自訴人當庭提出台灣銀行放款利息收據七紙作為前
    揭借款之證明，承審法官提示該等收據給被告閱覽，被告辯稱：「這些原來是我
    繳款的收據，本來與戶口名簿放在一起，但被原告（即自訴人甲○○○）所竊取
    ，但我沒有證據證明是他偷的」等語，此固有臺灣台中地方法院八十八年中簡字
    第三０二０號民事卷宗影本附卷可稽。惟按刑法第三百十條第一項之誹謗罪，須
    有散布於眾之意圖而指摘或傳述足以毀損他人名譽之事始能成罪。本件被告於該
    民事案件審理庭訊中為右揭陳述，雖當時有法官、書記官、通譯、訴訟當事人等
    在場，所行係公開法庭，任何人得進入旁聽，而屬不特人或多數人所得共見共聞
    之情形，然被告既係對自訴人所提出據以證明雙方有借貸關係存在之該台灣銀行
    放款利息收據來源向承審法官表示異議，所稱該繳款收據是自訴人自其家中竊取
    等語，乃藉以證明未向自訴人借貸上開款項，所為無非出於捍衛自身之訴訟利益
    ，以免遭受不利益之判決，被告該行使訴訟防禦權行為，難認主觀上有藉此方式
    將所辯上情散布於眾之意圖，從而與誹謗罪之構成要件要屬有間，非可繩以該罪
    責。又刑法第一百六十九條第一項之誣告罪，須意圖他人受刑事處分而向該管公
    務員誣告者始足當之。被告上開辯述內容，乃訟爭上之防禦方法，目的在免於受
    不利益之判決，已如前述，被告顯無使自訴人受刑事處分之意圖至屬明確，被告
    在該法庭上所為防禦性之抗辯，自難認被告有申告自訴人涉犯竊盜罪責之故意，
    且臺灣台中地方法院法官亦非刑法第一百六十九條第一項所稱之該管公務員，是
    被告所為亦無成立誣告罪之餘地。自訴人所舉證據不足以證明被告涉犯誹謗及誣
    告罪責，其罪嫌應屬不足，原審法院因而依上揭規定裁定駁回自訴，依法並無不
    合，抗告意旨仍執前詞指摘原審法院裁定不當，即難認有理由，應予駁回。
三、據上論斷，應依刑事訴訟法第四百十二條，裁定如主文。
中      華      民      國    八十九    年      三      月      六      日
                                  臺灣高等法院臺中分院刑事第七庭
                                        審判長法  官  劉  連  星
                                              法  官  江  錫  麟
                                              法  官  林  秋  華
右正本證明與原本無異。
不得再抗告。
                                              書記官  阮  正  枝
中      華      民      國     八十九     年      三      月    八      日
                                                                        Ｄ


司法院資訊處製作；財團法人民間司法改革基金會備份。
